臺灣高等法院民事裁定
111年度家抗字第32號
抗  告  人  明台產物保險股份有限公司

法定代理人  長瀬耕一
代  理  人  吳春龍  

上列抗告人因與相對人張秝逢等間代位請求分割遺產事件，對於
中華民國111年1月28日臺灣桃園地方法院110年度補字第997號所
為裁定提起抗告，本院裁定如下： 
    主  文
原裁定關於核定訴訟標的價額部分廢棄。
    理  由
一、按訴訟標的之價額，由法院核定。核定訴訟標的之價額，以
    起訴時之交易價額為準；無交易價額者，以原告就訴訟標的
    所有之利益為準，民事訴訟法第77條之1第1項、第2項定有
    明文。而法院核定訴訟標的之價額，應以原告起訴主張之原
    因事實為核計依據。又民法第1164條所定之遺產分割，既係
    以遺產為一體，整個的為分割，並非以遺產中各個財產之分
    割為對象，則於分割遺產之訴，其訴訟標的價額及上訴利益
    額自應依全部遺產於起訴時之總價額，按原告所佔應繼分比
    例定之（最高法院104年度台抗字第787號民事裁定意旨參照
    ）。
二、經查：
㈠、抗告人主張相對人張秝逢積欠其債務新臺幣（下同）11萬138
    2元本息尚未清償，如附表所示不動產（下稱系爭房地）原
    為張秝逢之被繼承人張長春所有，張長春死亡後，系爭房地
    由相對人等共同繼承而為公同共有，惟張秝逢怠於就張長春
    之遺產行使請求分割之權利，妨礙其就張秝逢繼承之遺產強
    制執行，因而依民法第242條規定，代位張秝逢依民法第116
    4條、第830條第2項準用第824條等規定，向原法院訴請相對
    人就所繼承之系爭房地，按應繼分分割為分別共有；原法院
    依系爭房地起訴時之交易價格合計434萬4547元，按張秝逢
    之應繼分4分之1，核定本件訴訟標的價額為108萬6137元（
    計算式：434萬4547元4≒108萬6137元，小數點後4捨5入）
    ，並命抗告人補繳裁判費，固非無見。惟查：    　
　　⒈按債權人代位債務人對第三債務人起訴，代位權僅為債權
      人對於債務人與第三債務人間之權利義務關係，並非構成
      訴訟標的之事項，是計算其訴訟標的價額，應就債務人與
      第三債務人間之權利義務關係定之（最高法院93年度台抗
      字第696號、109年度台抗字第1171號裁定意旨參照）。準
      此，債權人為保全其債權，而代位債務人與第三人間之分
      割遺產事件，其訴訟標的價額，應以原告起訴時，債務人
      因分割所受利益之客觀價額為準，即依債務人所占應繼分
      比例定之。則依上說明，本件抗告人以張秝逢積欠其債務
      ，卻怠於就屬於張長春遺產之系爭房地請求分割，為保全
      其債權，乃依民法第242條規定，代位張秝逢依民法第116
      4條、第830條第2項準用第824條等規定，訴請相對人就繼
      承之系爭房地，按應繼分分割為分別共有，本件訴訟標的
      價額之核定，自應以起訴時張秝逢因分割所受利益之客觀
      價額為準。
　　⒉惟請求裁判分割遺產，應以全部遺產為對象；本件抗告人
      依民法第242條規定，代位張秝逢依民法第1164條、第830
      條第2項準用第824條、訴請相對人就張長春之遺產為分割
      ，訴訟標的價額之核定，應以起訴時張秝逢因分割所受利
      益之客觀價額為準，則本件訴訟標的價額之計算，攸關張
      長春之遺產範圍及金額，即應由原法院經調查後予以核定
      ；原法院前雖曾向財政部北區國稅局函調張長春之遺產稅
      免稅證明書，然未向相對人查明張長春之遺產範圍，及其
      遺產是否均未分割，或僅餘系爭房地尚未分割，原裁定亦
      非以財政部北區國稅局所提供張長春之遺產稅免稅證明書
      所列遺產明細，認定張長春遺產範圍，自應待查明張長春
      之遺產及分割情形，而得計算尚未分割之全部遺產於起訴
      時之總價額後，再據以核定本件訴訟標的價額及應繳納之
      裁判費。原法院未查明張長春之遺產及分割情形，僅以抗
      告人主張之系爭房地價值作為張長春之遺產價值，並據以
      核定本件訴訟標的價額，自有未合。
㈡、從而，原法院未查明張長春所留整體遺產範圍是否均尚未分
    割等情形，逕核定本件訴訟標的價額為108萬6137元，尚有
    未洽。抗告意旨雖未指謫及於此，惟原裁定既有可議，仍應
    認其抗告為有理由，爰由本院將原裁定廢棄，發回原法院另
    為適法之處理。至原裁定關於核定訴訟標的價額部分既由本
    院廢棄，則關於命補繳裁判費部分即失所附麗，原法院應依
    重新核定之訴訟標的價額計算第一審裁判費，另裁定命抗告
    人補繳，附此敘明。     
三、據上論結，本件抗告為有理由。爰裁定如主文。　
中　　華　　民　　國　　111 　年　　3 　　月　　31　　日
                    家事法庭
                        審判長法  官  楊絮雲
                              法  官  郭顏毓
                              法  官  陳賢德
正本係照原本作成。
不得再抗告。
中　　華　　民　　國　　111 　年　　4 　　月　　1 　　日
　　　　　　　　　　    　　　書記官  張佳樺
附表：
土          地          坐          落     地 目 面積      權  利      範  圍 縣市 鄉鎮市區    段   小段 地號  平方公尺  桃園市 ○○區 ○○段  34  138.11 公同共有1/1 桃園市 ○○區 ○○段  43  74.34 公同共有1/1 

 建號 基地坐落 -------------------建物門牌 房屋層數及主要建材  建物層次及面積   （平方公尺）  權利 範圍  桃園市○○區○○段00○號 桃園市○○區○○段00地號 --------------------桃園市○○區○○村○○路000巷00號 2層加強磚造 1層：42.14 2層：42.14 共計：84.28 公同共有1/1